【裁判字號】    97,訴,3247
【裁判日期】    971212
【裁判案由】    違反毒品危害防制條例
【裁判全文】
臺灣彰化地方法院刑事判決              97年度訴字第3247號
公  訴  人  臺灣彰化地方法院檢察署檢察官
被      告  甲○○
上列被告因違反毒品危害防制條例案件，經檢察官提起公訴（97
年度毒偵字第4116號），本院依簡式審判程序判決如下：
    主    文
甲○○施用第一級毒品，累犯，處有期徒刑捌月，扣案之第一級
毒品海洛因貳包（驗餘總淨重零點貳壹柒壹公克）均沒收銷燬之
。
    事    實
一、甲○○前因連續施用第二級毒品案件，經本院以94年度易字
    第1321號判決判處有期徒刑8 月，經上訴後，臺灣高等法院
    臺中分院於民國（下同）95年3 月31日，以95年度上易字第
    278 號判決上訴駁回而確定；又因連續施用第一級毒品案件
    ，經臺灣高等法院臺中分院於95年5 月15日，以95年度上訴
    字第485 號判決判處有期徒刑1 年2 月確定；前開2 罪，並
    經臺灣高等法院臺中分院以95年度聲字第525 號裁定應執行
    刑為有期徒刑1 年8 月確定，嗣經入監服刑後，因中華民國
    96年罪犯減刑條例施行，經臺灣高等法院臺中分院以96年度
    聲減字第572 號裁定分別減為4 月、7 月，並定應執行刑為
    有期徒刑10月確定，而於96年7 月16日縮短刑期執行完畢出
    監。另因施用毒品案件，經本院以88年度毒聲字第4957號裁
    定送觀察、勒戒後，因有繼續施用毒品之傾向，再經本院以
    88年度毒聲字第5258號裁定令入戒治處所施以強制戒治、以
    89年度毒聲字第2251號裁定停止戒治付保護管束後，於89年
    12月1 日因保護管束期滿未經撤銷，視為強制戒治期滿執行
    完畢，並經臺灣彰化地方法院檢察署檢察官以89年度戒毒偵
    字第1518號為不起訴處分；復於前開強制戒治執行完畢釋放
    後5 年內之94年4 月至12月間，因連續施用第一級毒品案件
    ，經臺灣高等法院臺中分院以95年度上訴字第485 號判決判
    處有期徒刑1 年2 月確定。詎仍不知悛悔，另行基於施用第
    一級毒品海洛因之犯意，於97年10月9 日晚上10時許，在彰
    化縣鹿港鎮洛津里洛津公園廁所內，以將海洛因摻水置入針
    筒內注射血管之方式，施用第一級毒品海洛因1 次。嗣於97
    年10月10日下午4 時許，在彰化縣鹿港鎮○○路與海浴路口
    處，因形跡可疑為警盤查查獲，扣得第一級毒品海洛因2 包
    （驗餘總淨重0.2171公克），並經警採集其尿液送驗後，結
    果呈嗎啡陽性反應，始知上情。
二、案經彰化縣警察局鹿港分局報請臺灣彰化地方法院檢察署檢
    察官偵查起訴。
    理    由
一、除被告所犯為死刑、無期徒刑、最輕本刑為3 年以上有期徒
    刑之罪或高等法院管轄第一審案件者外，於前條第1 項程序
    進行中，被告先就被訴事實為有罪之陳述時，審判長得告知
    被告簡式審判程序之旨，並聽取當事人、代理人、辯護人及
    輔佐人之意見後，裁定進行簡式審判程序，刑事訴訟法第27
    3 條之1 第1 項、第284 條之1 分別定有明文。本件被告甲
    ○○所涉係死刑、無期徒刑、最輕本刑為3 年以上有期徒刑
    之罪或高等法院管轄第一審案件以外之罪，並於本院行準備
    程序時就被訴事實為有罪之陳述，本院合議庭依前揭規定，
    經評議結果，裁定改由受命法官獨任行簡式審判程序，合先
    敘明。
二、上開事實，業據被告甲○○於警詢、偵訊、本院準備程序及
    審理時坦承不諱（見彰化縣警察局鹿港分局鹿警分偵字第09
    70022189號卷第1 、2 頁，臺灣彰化地方法院檢察署97年度
    毒偵字第4116號卷第6 頁，本院97年度訴字第3247號卷第31
    、34、35頁） ，且查：
（一）被告尿液經以氣相層析質譜儀（即ＧＣ／ＭＳ）方法檢驗
      結果，確呈第一級毒品海洛因代謝物嗎啡之陽性反應，有
      彰化縣警察局鹿港分局委託檢驗尿液代號與真實姓名對照
      表、詮昕科技股份有限公司97年10月23日第7A160266號濫
      用藥物尿液檢驗報告各1 紙附卷足證（見彰化縣警察局鹿
      港分局鹿警分偵字第0970022189號卷第9 頁，臺灣彰化地
      方法院檢察署97年度毒偵字第4116號卷第11頁），此外，
      並有照片5 張、行政院衛生署草屯療養院97年11月13日草
      療鑑字第0971 100035 號鑑定書1 紙在卷可稽（見彰化縣
      警察局鹿港分局鹿警分偵字第0970022189號卷第13-15 頁
      ，本院97年度訴字第3247號卷第38頁），及海洛因2 包（
      驗餘總淨重0.2171公克）扣案可佐（見臺灣彰化地方法院
      檢察署97年度毒偵字第4116號卷第13頁），是認被告自白
      核與事實相符。
（二）依鑑識實務，按海洛因施用入人體後水解還原成嗎啡，再
      循嗎啡之代謝方式排出體外，且吸食或施打煙毒者，經人
      體代謝作用於8 小時內，即有30％之量排出，24小時之後
      ，續有約剩餘量之90％再排出，72小時之後仍有剩餘微量
      排出，吸食或施打者個人體質不同，其排出時間亦會有差
      異。是依上開說明，佐以被告前揭尿液檢驗報告，被告自
      白於前揭時間施用第一級毒品海洛因1 次等語，足認被告
      自白核與事實相符，堪可採為論罪科刑之依據。
（三）按現行毒品危害防制條例就施用毒品者，僅於「初犯」及
      「5 年後再犯」2 種情形，有其追訴條件之限制，即須於
      初犯經觀察、勒戒或強制戒治釋放後，5 年內均無施用毒
      品之行為，始能認其前所實施之觀察、勒戒或強制戒治已
      足遮斷毒癮，而得於5 年後再犯時，再予適用初犯之規定
      ，重行觀察、勒戒等程序；倘5 年內已經再犯，被依法追
      訴處罰，縱其第3次 （或第3 次以上）施用毒品之時間在
      初犯釋放5 年以後，即與「5 年後再犯」之情形有別，且
      因已於「5 年內再犯」，顯見其再犯率甚高，原實施觀察
      、勒戒或強制戒治，已無法收其實效，而無5 年戒斷期之
      存在，自無再經觀察、勒戒及強制戒治之必要，應由檢察
      官逕行起訴（最高法院95年度第7 次刑事庭會議決定參照
      ）。本件被告前因施用毒品案件，經本院以88年度毒聲字
      第4957號裁定送觀察、勒戒後，因有繼續施用毒品之傾向
      ，再經本院以88年度毒聲字第5258號裁定令入戒治處所施
      以強制戒治、以89年度毒聲字第2251號裁定停止戒治付保
      護管束後，於89年12月1 日因保護管束期滿未經撤銷，視
      為強制戒治期滿執行完畢，並經臺灣彰化地方法院檢察署
      檢察官以89年度戒毒偵字第1518號為不起訴處分；復於前
      開強制戒治執行完畢釋放後5 年內之94年4 月至12月間，
      因連續施用第一級毒品案件，經臺灣高等法院臺中分院以
      95年度上訴字第485 號判決判處有期徒刑1 年2 月確定，
      此有臺灣高等法院被告前案紀錄表及臺灣彰化地方法院檢
      察署刑案資料查註紀錄表各1 份在卷可參。揆諸前開決議
      意旨，本次被告於97年10月間再犯施用第一級毒品海洛因
      之犯行，即與「5 年後再犯」之情形有別，應依法追訴、
      審理。
三、核被告甲○○所為，係犯毒品危害防制條例第10條第1 項之
    施用第一級毒品罪。其施用第一級毒品而持有之低度行為，
    為施用第一級毒品之高度行為所吸收，不另論罪。被告前因
    連續施用第二級毒品案件，經本院以94年度易字第1321號判
    決判處有期徒刑8 月，經上訴後，臺灣高等法院臺中分院於
    95年3 月31日，以95年度上易字第278 號判決上訴駁回而確
    定；又因連續施用第一級毒品案件，經臺灣高等法院臺中分
    院於95年5 月15日，以95年度上訴字第485 號判決判處有期
    徒刑1 年2 月確定；前開2 罪，並經臺灣高等法院臺中分院
    以95年度聲字第525 號裁定應執行刑為有期徒刑1 年8 月確
    定，嗣經入監服刑後，因中華民國96年罪犯減刑條例施行，
    經臺灣高等法院臺中分院以96年度聲減字第572 號裁定分別
    減為4 月、7 月，並定應執行刑為有期徒刑10月確定，而於
    96年7 月16日縮短刑期執行完畢出監，此有臺灣高等法院被
    告前案紀錄表及臺灣彰化地方法院檢察署刑案資料查註紀錄
    表各1 份在卷可憑，其於受有期徒刑執行完畢後，5 年以內
    故意再犯本件有期徒刑以上之罪，為累犯，應依刑法第47條
    第1 項規定，加重其刑。爰審酌被告再行施用毒品，顯然其
    意志力薄弱，迄未戒除毒癮，無視於毒品對於自身健康之戕
    害及國家對於杜絕毒品犯罪之禁令，惡性非輕，惟兼衡被告
    施用毒品之手段、次數，且其犯行性質上乃屬對自我身心健
    康之自戕行為，尚未嚴重破壞社會秩序、侵害他人權益，及
    犯後坦承犯行等一切情狀，量處如主文所示之刑。本件被告
    犯罪時間係在96年4 月24日以後，並不符合中華民國96年罪
    犯減刑條例所定之減刑要件，尚無依該條例規定予以減刑之
    餘地。至扣案之淡黃色粉末2 包，經行政院衛生署草屯療養
    院以化學呈色法、氣相層析質譜儀分析法檢驗，均含海洛因
    成分（驗餘總淨重0.2171公克），有該院97年11月13日草療
    鑑字第0971100035號鑑定書1 紙在卷可查（見本院97年度訴
    字第3247號卷第38頁），屬第一級毒品，應不問屬於犯人與
    否，均依毒品危害防制條例第18條第1 項前段規定，沒收銷
    燬之。
據上論斷，應依刑事訴訟法第273 條之1第1項、第299條第1項前
段，毒品危害防制條例第10條第1 項、第18條第1 項前段，刑法
第11條、第47條第1 項，判決如主文。
本案經檢察官蔡明達到庭執行職務。
中    華    民    國    97    年    12    月    12    日
                        刑事第四庭    法  官  林秉暉
上正本證明與原本無異。
如不服本判決應於收受判決後10日內向本院提出上訴書狀，並應
敘述具體理由; 其未敘述上訴理由者，應於上訴期間屆滿後20日
內向本院補提理由書（均須按他造當事人之人數附繕本）「切勿
逕送上級法院」。
中    華    民    國    97    年    12    月    12    日
                                      書記官  張清秀
附錄本案論罪科刑法條全文：
毒品危害防制條例第10條第1項
施用第一級毒品者，處6月以上5年以下有期徒刑。


司法院資訊處製作；財團法人民間司法改革基金會備份。
